【裁判字號】    90,裁,552
【裁判日期】    900725
【裁判案由】    社會福利
【裁判全文】
最  高  行  政  法  院  裁  定                      九十年度裁字第五五二號
    上  訴  人  乙○○
    被 上 訴人  臺北市政府社會局
    代  表  人  甲○○
右當事人間因社會福利事件，上訴人對於中華民國八十九年十一月七日臺北高等行政
法院八十九年度簡字第二八號判決，提起上訴，本院裁定如左︰
    主  文
上訴駁回。
上訴審訴訟費用由上訴人負擔。
    理  由
一、按對於適用簡易程序之裁判提起上訴或抗告，須經最高行政法院許可，且該許可
    以訴訟事件所涉及之法律見解具有原則性者為限，行政訴訟法第二百三十五條定
    有明文。所謂訴訟事件涉及之法律見解具有原則性，係指對於行政命令是否牴觸
    法律所為之判斷，或就同類事件所表示之法律見解與其他高等法院所表示之見解
    互相牴觸，始屬相當。
二、本件上訴人因請求溯及自民國八十六年七月補發中低收入戶老人生活津貼，經被
    上訴人否准所請，提起訴願遭決定駁回，乃提起行政訴訟，經臺北高等行政法院
    以簡易判決駁回。其上訴意旨略以：一、上訴人係主張被上訴人應將「中低收入
    戶老人生活津貼審核作業規定（以下簡稱作業規定）之中與上訴人權益有關特定
    部分明載於「中低收入戶老人生活津貼申請需知」，原審卻誇大認為上訴人要求
    將作業規定全部刊載，違背恣意原則。二、上訴人舉證之「低收入戶市民房租補
    助申請說明書」，係要證明「申請需知」亦應載明特定部分，原審卻認：非謂房
    租補助有溯及既往給付之措施，老人生活津貼亦應為相同之措施。三、雙方當事
    人均未引用作業規定備查函文，原審以報請內政備查之日生效係違法，逾越審理
    範圍。四、作業規定並無關於自受理申請月份發給之規定，被上訴人私自加入限
    制，逾越授權範圍，違背法律保留原則。五、被上訴人從未以書面通知各老人得
    享受福利有關事項，嚴重失職，原審卻認被上訴人無需主動通知，免除維護市民
    權益之義務，顯然違法。六、申請表要求填報工作收入，又里長宣布得溯及七月
    發給，始延至八十七年六月提出申請。被上訴人以上訴人八十六年七月備妥提出
    申請，即認上訴人早已知悉有關規定，違背經驗法則。七、被上訴人未舉證基層
    行政單位曾為宣導，臆測上訴人早已知悉有關規定，原審予以採信，違背法令。
    八、原審要求上訴人證明里長宣導錯誤，有違禁止權力濫用原則。九、被上訴人
    否認里長之宣導，但未能舉證，原審予以採信，認事無據。十、原審曾否傳訊里
    長，判決理由未有表示，仍採信被上訴人之辯詞，有違公平合理原則。十一、老
    人生活津貼於年底申請者得追溯當年七月份發給，歷年檔存申請案件資料可資證
    明，原審未有否定之表示，自可視為肯定上訴人之主張。十二、上訴人主張里長
    有為該項政令宣導，原審未謂：為里長所否認，自應認上訴人之主張為真實。十
    三、上訴人未曾爭執申請表之填報，原審卻謂係由訪視人員所記載，逾越審理範
    圍，且未將申請表連同訪視審查表送達上訴人審視，有違當事人參與之原則。十
    四、作業規定中「至受理申請月份發給」之規定係違背期待可能性，自始無效，
    原審容許其存在，即是違法。綜上，原判決有諸多違背法律情事，對被上訴人之
    主張認定從寬，對上訴人之主張認定從嚴，甚至扭曲事實，為不利上訴人之認定
    ，復不提有利上訴人之事實，有違公平合理原則，所涉及之法律見解具有原則性
    云云。
三、惟查，上訴論旨所指各節，均係事實審法院本諸自由心證，依職權認定之事項，
    難認符合行政訴訟法第二百三十五條第二項所規定「訴訟所涉及之法律見解具有
    原則性」之要件，揆諸首揭說明，本件上訴不應許可，應予駁回。又本件上訴既
    因法律見解不具有原則性而從程序駁回，上訴意旨所為主張，自毋庸論究，併予
    明。
據上論結，本件上訴為無理由，爰依行政訴訟法第二百六十三條、第一百零四條、民
事訴訟法第四百八十一條、第九十五條、第七十八條，裁定如主文。
中    華    民    國     九十        年      七      月     二十五      日
                    最 高 行 政 法 院  第 五 庭
                                審 判 長 法  官      廖  政  雄
                                         法  官      趙  永  康
                                         法  官      林  清  祥
                                         法  官      鍾  耀  光
                                         法  官      姜  仁  脩
右  正  本  證  明  與  原  本  無  異
                                         法院書記官  張  雅  琴
中    華    民    國     九十        年      七      月     二十五      日


司法院資訊處製作；財團法人民間司法改革基金會備份。
